臺灣臺中地方法院刑事判決　　　　　　　　　　　　　九十三年度易字第三四七號
　　公　訴　人　臺灣臺中地方法院檢察署檢察官
　　被　　　告　甲○○
右列被告因加重竊盜案件，經檢察官提起公訴（九十三年度偵字第三九九號），嗣被
告於準備程序中就被訴犯罪事實為有罪之陳述，經本院合議庭裁定由受命法官獨任進
行簡式審判程序審理，本院判決如左：
    主  文
甲○○攜帶兇器竊盜，累犯，處有期徒刑伍月，如易科罰金，以佰元折算壹日。扣
案之手電筒壹支、手套壹副均沒收。
    事  實
一、甲○○罹患精神分裂症（慢性精神病）持續十多年，長期深受聽幻覺、被控制意
    念等精神病症狀之影響。其前於民國九十年間因犯加重竊盜罪，經臺灣高等法院
    臺中分院於九十年十二月十三日以九十年度上易字第二二二０號判決判處有期徒
    刑七月確定，業於九十一年十月八日執行完畢，又於九十二年二月間再犯加重竊
    盜、準加重強盜等罪，其加重竊盜部分再經臺灣高等法院臺中分院於九十二年十
    一月二十四日以九十二年度上訴字第一七五八號判決判處有期徒刑四月確定，並
    諭知於刑之執行完畢或赦免後，應入相當處所施以監護一年。然其於前開有期徒
    刑執行完畢、有罪判決確定後，復意圖為自己不法之所有，於九十二年十二月二
    十日凌晨五時三十分許，在臺中市西屯區「至善國小」旁，著其所有供保護手部
    之用之手套一副、持其所有供照明使用之手電筒一支，以及持有客觀上具有危險
    性，足以對人之生命、身體、安全產生危害，可供兇器使用之螺絲起子一支（該
    螺絲起子乃不詳之人所遺失，後為甲○○於數日前在臺中市內某不詳地點拾獲後
    ，乃意圖為自己不法之所有而侵占入己之物），敲破停放在該處之乙○○所有之
    車牌號碼七Ｑ—六二三一號自用小客車左後車窗玻璃（毀損部分未據告訴），竊
    取車內乙○○所有之ＪＶＣ廠牌之ＣＤ音響換片箱一組、香菸七包以及衛生棉三
    包，甲○○得手後尚未離開現場之際，適為巡邏員警於同日五時四十五分許當場
    查獲，並扣得其所有供竊盜所用之手套一副、手電筒一支，以及其所拾得供竊盜
    所用之螺絲起子一支，另扣得來源不明之ＮＯＫＩＡ廠牌八二五０型號之行動電
    話一支，以及高速公路回數票二十三張以及中國石油股份有限公司面額二十五元
    之加油油票一張，遂查悉上情。
二、案經臺中市警察局第六分局報請臺灣臺中地方法院檢察署檢察官偵查起訴。
    理  由
一、右揭犯罪事實，業據被告甲○○於本院準備程序及審理時供承不諱，核與被害人
    乙○○於警詢時指述之情節相符（按刑事訴訟法第二百七十三條之二、第一百五
    十九條第二項前段之規定，該部分之供述證據不受傳聞法則之限制，附此敘明）
    ，並有員警職務報告書、搜索扣押筆錄、扣押物品目錄表、贓物認領保管收據、
    現場圖等各一份以及現場照片十六幀附卷可稽，並有犯案工具手套一副、手電筒
    以及螺絲起子各一支扣案可佐，足認被告之自白與事實相符，得為證據，且堪採
    信。從而，本件事證明確，被告上開犯行洵堪認定。
二、本件論罪科刑之部分：
  (一)按刑法第三百二十一條第一項第三款之攜帶兇器竊盜罪，係以行為人攜帶兇器為
    其加重條件，此所謂兇器，其種類並無限制，凡客觀上足以對人之生命、身體、
    安全構成威脅，具有危險性之兇器為已足，並不以攜帶之初有行兇之意圖為必要
    （最高法院七十六年度台上字第二九七二號判例、八十二年度台上字第五七０四
    號判決、七十九年度台上字第五二五三號判例意旨參照）。查被告甲○○所持以
    犯案之螺絲起子，長約十八公分，握把為壓克力材質，桿柄則為尖硬之金屬材質
    ，末端呈尖銳狀，且有一定之重量，業經本院勘驗屬實，並有扣案物照片一幀在
    卷可查（詳本院卷第六五頁），則該螺絲起子客觀上自屬足以殺傷人之生命、身
    體之器械，顯為具有危險性之兇器無訛。故核被告所為，係犯刑法第三百三十七
    條之意圖為自己不法之所有而侵占遺失物罪，以及同法第三百二十一條第一項第
    三款之攜帶兇器竊盜罪。被告侵占遺失物（按指前述扣案之螺絲起子一支）之目
    的在於遂行其加重竊盜之犯行，其所犯上開二罪之間，有方法目的之牽連關係，
    應從一重之攜帶兇器竊盜罪處斷。又被告所犯刑法第三百三十七條之罪，雖未據
    公訴人於起訴法條中引用，惟公訴人於犯罪事實欄內已明確敘及該部分之犯罪事
    實，且該部分要與前已論及之加重竊盜之事實部分有牽連犯之裁判上一罪之關係
    ，當在本院審理之範圍，附此敘明。
  (二)查被告前於九十年間因犯加重竊盜罪，經臺灣高等法院臺中分院以九十年度上易
    字二二二０號判決判處有期徒刑七月確定，業於九十一年十月八日執行完畢，有
    臺灣臺中地方法院檢察署刑案資料查註紀錄表及臺灣高等法院被告全國前案紀錄
    表各一份附卷可憑，其於受有期徒刑執行完畢後五年以內，再犯本件有期徒刑以
    上之罪，為累犯，應依刑法第四十七條之規定加重其刑。
  (三)再查，被告近十多年來出現有多人聲命令之聽幻覺現象，長期受聽幻覺之指示命
    令做事，其過去多次偷取女用內褲以及前案竊取被害人車內物品，大多係於凌晨
    五時許因幻聽命令指示而為，幻聽發生時被告無法自我控制，但於事後會感到害
    怕及後悔，被告家人於九十年以前並未攜同被告前往醫療院所就診，僅求助於神
    明及道士，直至九十年十一月五日始首度到臺中榮民總醫院精神科門診接受治療
    ，第一次就診時經判斷疑似精神分裂症，主要病狀為聽幻覺、怪異的想法、關係
    妄想、認為電視在報導自己的故事、思考阻斷以及睡眠障礙，臺中榮民總醫院精
    神科醫師即施以抗精神病藥物予以治療，被告於九十二年二月間又犯加重竊盜案
    件後（按指臺灣高等法院臺中分院九十二年度上訴字第一七五八號），經法院送
    請中山醫學大學附設復健醫院鑑定其於該次加重竊盜行為時之精神狀態，鑑定結
    果認為：被告罹患精神分裂症（慢性精神病）十多年，自九十年十一月五日首次
    到臺中榮總精神科門診接受治療，其病歷紀錄均顯示被告有明顯的精神病症狀（
    聽幻覺、被控制意念），但之後至今的九次門診複查，只接受不規則的門診治療
    ，被告於九十二年二月為該次竊盜行為時，仍深受精神病症狀的影響，故推論被
    告於該次犯罪行為時處於精神耗弱狀態，以上有中山醫學大學附設復健醫院九十
    二年七月二日臺復醫九一川柳字第九一三七一號函及隨函檢附之鑑定報告書附卷
    可考（詳偵查卷第四八至五０頁）。而查，被告及其辯護人於本案準備程序期日
    係辯稱：被告於本案案發時未按時服藥，方而犯案等語，而並未就被告於本件犯
    行時有無精神耗弱之情事予以置辯，且辯護人亦當庭明確陳稱並無再予進行精神
    鑑定之必要等語（詳本院卷第二一頁），則本案雖無證據證明被告於本案案發時
    有何處於精神耗弱之情事，然本院審酌被告所患精神分裂疾病已有十多年之病史
    ，而被告存在間斷性之聽幻覺，自我發展較不成熟，自我控制強度較低，容易受
    到指導與暗示，因之當受到外力干擾時，會影響其行為的表現與衝動控制的能力
    ，並影響其現實感，導致其判斷力差，雖自九十年十一月起迄今，均有按月前往
    臺中榮民總醫院接受門診複查及領用抗精神病藥物服用（詳本院卷第三０至三五
    頁之臺中榮民總醫院九十三年三月三十日中榮醫企字第0930001740號函及檢附之
    病歷資料），然抗精神病藥物僅能稍減精神疾病之症狀，減少幻聽干擾，尚無法
    達到精神分裂症完全痊癒之效果，倘若患者疏於按時服用藥物甚且接觸到外界突
    發之刺激，其精神疾病之症狀即有復發或加劇之可能，再參酌被告於前述九十年
    間、九十二年二月間各次竊盜犯行所竊取之物品內容與其犯罪手法（詳本院卷第
    六六頁至七一頁之臺灣高等法院臺中分院九十年度上易字二二二０號判決、九十
    二年度上訴字第一七五八號判決），均與本案所竊取之物品內容與犯罪手法幾乎
    雷同，則被告既經鑑定結果認有上揭精神疾病，顯非短時間所造成或得予改善，
    其長期深受精神病症（聽幻覺、被控制意念）之影響，並非其所願，而衡諸刑罰
    之主要目的既在於以刑罰之公正應報威嚇及教育社會大眾，而生嚇阻犯罪之一般
    預防功能，並利用刑罰執行之機會，從事受刑人之矯治與再社會化的工作，而收
    教化受刑人之個別預防功能，則被告既係因長期深受精神疾患所影響而犯案，積
    極而嚴格地接受醫療處遇方乃正辦，若仍逕處以剝奪其人身自由之六月以上有期
    徒刑，其矯治與再社會化之功能非但極其有限，對於被告病狀之改善以及再犯之
    防制亦難收成效，故本院衡酌被告長期深受精神疾病之苦、於本案之犯罪情節尚
    非重惡，以及前述刑罰之目的性考量，認為本案在被告已符合累犯加重條件之後
    ，若即逕處以不得易科罰金之有期徒刑之刑，無異仍有失之過苛而不盡情理，且
    難謂符合罪刑相當性及比例原則之虞，其犯罪情狀相較於法定之刑度，在客觀上
    尚足以引起一般人之同情，情節尚堪憫恕，爰依刑法第五十九條之規定，酌量減
    輕其刑，並先加重後減輕之。
  (四)爰審酌被告長期罹患精神分裂症，其於九十年間、九十二年二月間分別所為之竊
    盜犯行甫執行完畢以及業經有罪判決確定後未幾，卻仍不知警惕而疏於遵從醫囑
    按時確實服用抗精神病之藥物，乃導致本件案發，其明知自己長期罹患精神疾患
    ，有容易犯罪之傾向，卻對自身精神健康之管理控制仍有所怠忽，然其竊取他人
    之物之方法手段尚稱平和，其所竊取財物之價值非鉅，所竊取之物並已由被害人
    取回，再其犯罪後尚知坦承犯行而態度良好，以及斟酌刑罰手段對於被告矯治與
    再社會化之成效等等一切情狀，量處如主文所示之刑，並諭知易科罰金之折算標
    準，以示警懲。
  (五)扣案手電筒一支以及手套一副，均係被告所有供本案竊盜犯罪所用之物，業據被
    告供明在卷，爰依刑法第三十八條第一項第二款規定，併予宣告沒收。至於扣案
    之螺絲起子一支，為他人遺失之物，業據被告自警詢、偵訊及本院審理時始終供
    承一致，又拾得之遺失物在未經招領揭示、報告警署等一定法定程序之前，拾得
    人並不當然成為所有人（民法第八百零三條至第八百零七條規定可資參照），則
    本院查無該扣案之螺絲起子一支確為被告所有之證據，自不得予以宣告沒收，公
    訴意旨請求就該扣案之螺絲起子一支併予宣告沒收云云，容有誤會，附此敘明。
    另為警所扣得之ＮＯＫＩＡ廠牌八二五０型號之行動電話一支、高速公路回數票
    二十三張以及中國石油股份有限公司面額二十五元之加油油票一張等物，本院亦
    查無積極證據證明確為被告供本案犯罪所用或因本案犯罪所得之物，依法即不得
    沒收，爰不另為沒收之諭知，併予敘明。
三、據上論斷，應依刑事訴訟法第二百七十三條之一第一項、第二百九十九條第一項
    前段，刑法第三百三十七條、第三百二十一條第一項第三款、第五十五條、第四
    十七條、第五十九條、第三十八條第一項第二款，罰金罰鍰提高標準條例第一條
    前段、第二條，判決如主文。
中      華      民      國     九十三    年     四      月    二十八    日
                                 臺灣臺中地方法院刑事第一庭
                                     法  官   廖慧如
右正本證明與原本無異。
如不服本判決應於收受送達後十日內向本院提出上訴書狀，其未敘述上訴之理由者並
得於提起上訴後十日內向本院補提理由書（須附繕本）。
                                          書記官
中      華      民      國     九十三    年     四      月    三十      日
附錄本案論罪科刑法條全文：
中華民國刑法第三百三十七條
意圖為自己或第三人不法之所有，而侵占遺失物、漂流物或其他離本人所持有之物者
，處五百元以下罰金。
中華民國刑法第三百二十一條第一項第三款
犯竊盜罪而有左列情形之一者，處六月以上五年以下有期徒刑：
三、攜帶兇器而犯之者。
